---
lightbox: auto
format: 
  revealjs:
    embed-resources: true
    code-fold: true
    math: mathjax
    css: CSS/custom.css
    slide-number: true
    transition: fade
    incremental: true
    center-title-slide: false
    backgroundTransition: fade
highlight-style: a11y
code-link: true
height: 1080
width: 1600
execute: 
  eval: true
---

## `Estandarización`

::: {style="text-align: center; font-size: 2em; margin-top:50px;"}
${}_mq_n^{\text{C}} = \frac{{}_mD_n^{\text{C}}}{B_n^{\text{C}}}$
:::


::: {.callout-note style=“font-size:10px;”}
### Donde:

*	${}_{\color{green}m}q_{\color{red}n}^{\color{blue}{\text{C}}}$ es la probabilidad de que un individuo de la $\color{blue}{cohorte\,C}$, muera entre los $\color{red}{n\,años}$ **cumplidos** y antes de los $\color{green}{m}$ años.

*	${}_mD_n^{\text{C}}$ son el número de defunciones de la $\color{blue}{cohorte\,C}$ entre las edades de $\color{red}{n}$ años **cumplidos** y $\color{green}{m}$ años.
	
*	${}B_n^{\text{C}}$ son las personas expuestas, es decir, el número individuos, que pertenecen a la $\color{blue}{cohorte\,C}$, entre las edades de $\color{red}{n}$ años **cumplidos** y $\color{green}{m}$ años.

:::



## `Diagrama de Lexis-Probabilidades cohorte por edad` {auto-animate="true"}
`Ejemplos`

::: {style="text-align: center; font-size: 2em; margin-top:50px;"}
${}_1q_0^{\text{C1980}} = \frac{{}_1D_0^{\text{C1980}}}{B_0^{\text{C1980}}}$
:::

Es la probabilidad de que un $\color{red}{recien\,nacido}$, de la $\color{blue}{cohorte\,de\,1980}$, muera antes de cumplir el $\color{green}{año}$ de edad.

::: {.callout-note style=“font-size:10px;”}
### Donde:

*	${}_1D_0^{\text{1980}}$ son las defunciones de los infantes nacidos en $\color{blue}{1980}$, $\color{red}{0\,años}$, que no alcanzan el primer $\color{red}{año}$ de edad.

*	${}B_0^{\text{C}}$ son el número de nacimientos en $\color{blue}{1980}$

:::

## `Diagrama de Lexis-Probabilidades cohorte por edad` {auto-animate="true"}
`Ejemplos`

::: {style="text-align: center; font-size: 2em; margin-top:50px;"}
${}_1q_0^{\text{C1980}} = \frac{{}_1D_0^{\text{C1980}}}{B_0^{\text{C1980}}}$
:::

::: {style="text-align: center; font-size: 2em; margin-top:50px;"}
${}_5q_{25}^{\text{C1980}} = \frac{{}_5D_{25}^{\text{C1980}}}{B_{25}^{\text{C1980}}}$
:::

Es la probabilidad de que un individuo, perteneciente a la $\color{blue}{cohorte\,de\,1980}$, muera entre los $\color{red}{25\,años}$ cumplidos y los $\color{green}{30\,años}$.

::: {.callout-note style=“font-size:10px;”}
### Donde:

*	${}_5D_{25}^{\text{C1980}}$ número de defunciones, de la $\color{blue}{cohorte\,de\,1980}$, entre los $\color{red}{25\, años}$ cumplidos y los $\color{green}{30\,años}$.

*	${}B_{25}^{\text{1980}}$ son las personas expuestas: personas de la $\color{blue}{cohorte\,de\,1980}$ y que alcanzan la edad de $\color{red}{25\,años}$

:::

## `Diagrama de Lexis-Probabilidades cohorte por edad` 
### `Conteo de los conjuntos` ${}_mD_n^{\text{C}}$ `y` ${}B_n^{\text{C}}$
<!-- Bloque 1-->
:::: {.columns}

::: {.column width="40%"}
```{r}
library(LexisPlotR)
entry <- c("1995-02-01","1995-04-01","1995-04-25","1995-06-25","1995-08-25","1995-10-25")
exit <- c(NA,"1995-08-25",NA,"1996-02-25","1996-11-25",NA)
lifelines <- data.frame(entry,exit)
lg <- lexis_grid(year_start = 1995, year_end = 1997, age_start = 0, age_end = 2)
polygons <- data.frame(group = c(1, 1, 1, 2, 2, 2),
                       x = c("1995-01-01", "1996-01-01", "1996-01-01",
                             "1996-01-01", "1996-01-01", "1997-01-01"),
                       y = c(0, 0, 1, 
                             0, 1, 1))
lexis_lifeline(lg = lg, birth = lifelines$entry, exit = lifelines$exit, lwd = 1.5, lineends = TRUE)
lexis_polygon(lg , x = polygons$x, y = polygons$y, group = polygons$group)
```
:::{.callout-tip title="Haga click sobre las imágenes "}
:::
:::

::: {.column width="60%"}
Lo primero que notamos son 6 líneas de vida. Observemos que dos personas de la cohorte original mueren antes de alcanzar el primer año de edad. Asi tenemos que:

* ${}_1D_0^{\text{1995}} = 2$

* ${}B_0^{\text{1995}} = 6$

* Por lo tanto, la probabilidad de muerte infantil es:
${}_1q_0^{1995}=\frac{{}_1D_0^{\text{1995}}}{{}B_0^{\text{1995}}}=\frac{2}{6}=\frac{1}{2}$


:::{.callout-note title="Nota"}
Note que no podriamos calcular ${}_2D_1^{\text{1995}}$, pues el diagrama solo llega hasta **1997**
:::
:::



::::

## `Diagrama de Lexis-Probabilidades cohorte por edad` {auto-animate="true"}
### `Conteo de los conjuntos` ${}_mD_n^{\text{C}}$ `y` ${}B_n^{\text{C}}$

:::: {.columns}

::: {.column width="40%"}

```{r}
#| echo: false
#| code-fold: false
library(dplyr)
library(ggplot2)
library(Epi)
library(LexisPlotR)

# Diagramas de Lexis con Lexisplot


lg <- lexis_grid(year_start = 1995, year_end = 1998, age_start = 0, age_end = 3)
polygon1 <- data.frame(group = c(1, 1, 1, # poligono 1
                                 2, 2, 2) # poligono 2 
                       ,
                       x = c("1995-01-01", "1996-01-01", "1996-01-01",  # poligono 1
                             "1996-01-01", "1996-01-01", "1997-01-01"),  # poligono 2
                       
                       y = c(0, 0, 1,  # poligono 1
                             0, 1, 1)  # poligono 2 
)
polygon2 <- data.frame(group = c(1, 1, 1, # poligono 3
                                 2, 2, 2) # poligono 4
                       ,
                       x = c("1996-01-01", "1997-01-01", "1997-01-01",  # poligono 3
                             "1997-01-01", "1997-01-01", "1998-01-01"), # poligono 4
                       y = c(1, 1, 2,  # poligono 3
                             1, 2, 2)) # poligono 4
lexis_polygon(lg , x = polygon1$x, y = polygon1$y, group = polygon1$group,fill = "#FF7F50")
lexis_polygon(lg , x = polygon2$x, y = polygon2$y, group = polygon2$group,fill = "#000080")

# Lexis plot manual para controlar los colores
horizontal_lines <- data.frame(
  # control de lineas horizontales para de 1995-1998.
  x_start = as.Date(c("1995-01-01", "1995-01-01", "1995-01-01", "1995-01-01")), # inicio de la linea horizontal
  x_end   = as.Date(c("1998-01-01", "1998-01-01", "1998-01-01", "1998-01-01")), # termino de la linea horizontal
  y_start = c(0, 1, 2, 3), # inicia en  (0 inicia  en 1
  y_end   = c(0, 1, 2, 3)  # termina en (0 termian en 1
)

# Vertikal linnien (constant years)
 vertical_lines <- data.frame(
                      # 1 linea      2 linea      3 linea        4 linea
 x_start = as.Date(c( "1995-01-01", "1996-01-01", "1997-01-01", "1998-01-01")),
 x_end   = as.Date(c( "1995-01-01", "1996-01-01", "1997-01-01", "1998-01-01")),
          #   1l  2l  3l  4l
 y_start = c( 0,  0,  0,  0),
 y_end   = c( 3,  3,  3,  3)
)

# Diagonal liniel (cohorts aging over time)
 diagonal_lines <- data.frame(
 #                   central diag. fst lower diag snd lower diag  fst upper diag snd upper diag
 x_start = as.Date(c("1995-01-01", "1996-01-01",  "1997-01-01",   "1995-01-01",  "1995-01-01")),
 x_end   = as.Date(c("1998-01-01", "1998-01-01",  "1998-01-01",   "1997-01-01",  "1996-01-01")),
 # cd = central diagonal, fstld = first lower diagonal, sndld = second lower diagonal, fud = first upper diagonal 
 # sud = second upper diagonal
 #          cd  fstld sld fud sud
 y_start = c(0, 0,   0,  1,  2),
 y_end   = c(3, 2,   1,  3,  3)
)

# Step 2: Define the polygons with custom colors
polygons <- data.frame(
 group = c( 1, 1, 1, 
            2, 2, 2,
            3, 3, 3,
            4, 4, 4)
,
# Group defines which vertices belong to the same polygon
# Determinaremos las coordenas de los vertices 
# Coordenadas x
  x = as.Date(c("1995-01-01", "1996-01-01", "1996-01-01",    # erster polygon (orange)
                "1996-01-01", "1996-01-01", "1997-01-01",    # zweiter polygon
                "1996-01-01", "1997-01-01", "1997-01-01",    # dritter polygon
                "1997-01-01", "1997-01-01", "1998-01-01"))    # vierter polygon
              ,
# coordenadas y 
  y = c(0, 0, 1, # erster
        0, 1, 1, # zweiter
        1, 1, 2, # dritter
        1, 2, 2) # vierter
# Asi, por ejemplo, las coordenadas del primer poligono son 
#  ("1995-01-01",0), ("1996-01-01",0), ("1996-01-01",1)
,
  fill_color <- c(
    "#8A2BE2", "#8A2BE2", "#8A2BE2", 
    "#008080", "#008080", "#008080",  
    "#FF69B4", "#FF69B4", "#FF69B4", 
    "#1E90FF", "#1E90FF", "#1E90FF" )
  )

# Add labels with formulas to the polygons
polygon_labels <- data.frame(
  group = c(1, 2, 3, 4),
  x = as.Date(c("1995-09-01", "1996-05-01", "1996-09-01", "1997-05-01")),
  y = c(0.3, 0.7, 1.3, 1.7), #(x,y) control the position of the label 
  label = c(
    "phantom() * {}[s]*D[0](1995)", # the labels to display the Latex format.
    "phantom() * {}[p]*D[0](1996)", 
    "phantom() * {}[s]*D[1](1996)", 
    "phantom() * {}[p]*D[1](1997)"
  )
)


# Step 3: Plot the Lexis grid and the polygons
ggplot() +
  # Add horizontal lines
  geom_segment(data = horizontal_lines, aes(x = x_start, y = y_start, xend = x_end, yend = y_end), color = "black")+
  
  # Add vertical lines
  geom_segment(data = vertical_lines, aes(x = x_start, y = y_start, xend = x_end, yend = y_end), color = "black") +
  
  # Add diagonal lines
  geom_segment(data = diagonal_lines, aes(x = x_start, y = y_start, xend = x_end, yend = y_end), color = "black") +
  
  # Add polygons with controlled colors
  geom_polygon(data = polygons, aes(x = x, y = y, group = group, fill = fill_color), alpha = 0.7) +
  
  # Add labels with formulas to the polygons
  geom_text(data = polygon_labels, aes(x = x, y = y, label = label), color = "black", size = 4, fontface = "bold", 
            parse = TRUE) +
  
  scale_fill_identity() +  # Use the colors defined in the 'fill_color' column
  
  # Customize the theme and axis labels
  theme_minimal() +
  theme(panel.grid.major = element_blank(), panel.grid.minor = element_blank(), panel.border = element_blank()) +
  
  # Set axis labels
  labs(x = "Year", y = "Age Group") +
  
  # Set axis limits
  xlim(as.Date("1995-01-01"), as.Date("2002-01-01")) +
  ylim(0, 4)
```

:::

::: {.column width="60%"}
Ahora veamos un ejemplo con ${}_2D^{1995}_0$

Si:

* $\color{#FF7F50}{{}_1D^{1995}_0} = \color{#8A2BE2}{{}_sD(1995)_0} + \color{#008080}{{}_pD(1996)_0}$ 
* $\color{#000080}{{}_2D^{1995}_1} = \color{#FF69B4}{{}_sD(1996)_1} + \color{#1E90FF}{{}_pD(1997)_1}$ 

entonces:

* ${}_2D^{1995}_1 = \color{#FF7F50}{{}_1D^{1995}_0}+\color{#000080}{{}_2D^{1995}_1}$
* $=\color{#8A2BE2}{{}_sD(1995)_0}+\color{#008080}{{}_pD(1996)_0}+\color{#FF69B4}{{}_sD(1996)_1} + \color{#1E90FF}{{}_pD(1997)_1}$

:::

::::

## `Diagrama de Lexis-Probabilidades cohorte por edad` {auto-animate="true"}
<!-- Bloque 1-->
En general tenemos que:

${}_mD^C_n =\displaystyle\sum_{i=1}^{m} {}_1D^{C}_{(n+i-1)}$

::: {.callout-note title="Donde"}

* ${}_1D^{C}_{(n+i-1)}$ número de defunciones entre las edades **n+i-1** cumplidas y **n+1**

:::





## `Diagrama de Lexis-Probabilidades cohorte por edad` {auto-animate="true"}
<!-- Bloque 2-->
En general tenemos que:

${}_mD^C_n =\displaystyle\sum_{i=1}^{m} {}_1D^{C}_{(n+i-1)}$

Además podemos considerar para toda $i=\{1,...,m\}$: 

${}_1D^{C}_{(n+i-1)}={}_sD(t+n+i-1)_{(n+i-1)}+{}_pD(t+n+i)_{(n+i-1)}$

con $t=C$

::: {.callout-note title="Donde"}

* ${}_sD(t+n+i-1)_{(n+i-1)}$ número de defunciones en el mismo periodo **t+n+i-1**, con **n+i-1** años cumplidos 

* ${}_pD(t+n+i)_{(n+i-1)}$ número de defunciones en el periodo inmediato posterior **t+n+i**, con **n+i-1** años 
cumplidos 

:::

## `Diagrama de Lexis-Probabilidades cohorte por edad` {auto-animate="true"}
<!-- Bloque 3-->
En general tenemos que:

${}_mD^C_n =\displaystyle\sum_{i=1}^{m} {}_1D^{C}_{(n+i-1)}$

Además podemos considerar para toda $i=\{1,...,m\}$: 

${}_1D^{C}_{(n+i-1)}={}_sD(t+n+i-1)_{(n+i-1)}+{}_pD(t+n+i)_{(n+i-1)}$

con $t=C$

Por lo que una expresión más general estará dada por:

${}_mD^C_n =\displaystyle\sum_{i=1}^{m} \left[ {}_sD(t+n+i-1)_{(n+i-1)}+{}_pD(t+n+i)_{(n+i-1)}\right]$ 


## `Diagrama de Lexis-Probabilidades cohorte por edad` {auto-animate="true"}
<!-- Bloque 4-->

Además podemos considerar para toda $i=\{1,...,m\}$: 

${}_1D^{C}_{(n+i-1)}={}_sD(t+n+i-1)_{(n+i-1)}+{}_pD(t+n+i)_{(n+i-1)}$

con $t=C$

Por lo que una expresión más general estará dada por:

${}_mD^C_n =\displaystyle\sum_{i=1}^{m} \left[ {}_sD(t+n+i-1)_{(n+i-1)}+{}_pD(t+n+i)_{(n+i-1)}\right]$ 

De la expresión anterior podemos deducir que las **las personas expuestas que llegan con n años** es:

$B^{C}_n=B^{C}_o-\displaystyle\sum_{j=1}^{n-1}{}_1D_j^C$

::: {.callout-note title="Donde"}

* $B^C_n$ número de personas expuestas con edades de **n** años cumplidos.

* $B^C_0$ número de nacimientos de la cohorte C

* ${}_1D_j^C$ defunciones entre las edades **j** años cumplidos y **j+1**

:::

